【裁判字號】    92,上易,78
【裁判日期】    920605
【裁判案由】    侵占
【裁判全文】
臺灣高等法院花蓮分院刑事判決  九十二年度上易字第七八號
    上  訴  人  臺灣臺東地方法院檢察署檢察官
    被      告  甲○○
右上訴人因被告侵占案件，不服臺灣臺東地方法院九十一年度易更字第二號中華民國
九十二年四月十一日第一審判決（聲請簡易判決處刑案號：臺灣臺東地方法院檢察署
九十一年度偵字第一二三三號），提起上訴，本院判決如左：
    主  文
原判決撤銷，發回臺灣臺東地方法院。
    理  由
一、本件上訴意旨略以：被告甲○○於民國九十年三月間涉犯侵占遺失物罪嫌，經臺
    灣臺東地方法院檢察署檢察官於九十年九月四日受理後，原以竊盜案件偵辦並提
    起公訴，嗣經臺灣臺東地方法院於九十一年五月七日判決被告無罪確定，檢察官
    復於九十一年五月十六日另案簽分被告涉有侵占遺失物罪嫌偵辦，因檢察官於九
    十年九月四日以竊盜罪嫌開始偵辦被告時，追訴權已依法進行中，無時效進行之
    可言，是原審認檢察官於九十一年五月十六日對被告另行簽分侵占遺失物罪嫌偵
    辦時，已罹於追訴權時效，而為免訴之判決，認事用法尚有未洽，請將原判決撤
    銷，更為適法之判決等語。
二、按刑法第八十條第一項規定，追訴權因一定期間不行使而消滅，係指追訴機關於
    法定期間內，怠於行使追訴權，即生時效完成，而消滅追訴權之效果。故追訴權
    消滅時效之發生，應以不行使追訴權為其前提要件。又所謂追訴權，係對行刑權
    而言，應指形式的刑罰權，包括偵查、起訴及審判權在內，若已實施偵查，此時
    追訴權既無不行使之情形，自不生時效進行之問題（最高法院八十二年度第十次
    刑事庭會議決議）。
三、經查被告自九十年三月間侵占被害人張良元所失竊之ＰＨＡ—九０八號車牌起，
    至檢察官於九十一年五月十六日簽請分案偵辦止，由形式上觀察固已超過刑法第
    八十條第一項第五款所定之追訴權時效期間，惟被告因使用被害人張良元失竊之
    前開車牌而於九十年九月二日遭警查獲，並於同日移送檢察官偵查等情，有臺東
    縣警察局解送人犯報告書乙紙在卷可參（見臺灣臺東地方法院檢察署九十年度偵
    字第一六四六號偵查卷第一頁），足見檢察官自九十年九月二日起，即已依據「
    被害人張良元所有之ＰＨＡ—九０八號車牌遭竊」及「被告使用被害人張良元失
    竊之車牌」等事證，開始對被告可能涉及之犯罪嫌疑實施偵查。而檢察官初次偵
    查結果以被告涉嫌竊盜提起公訴後，雖經臺灣臺東地方法院於九十一年三月二十
    七日以九十年度易字第三六六號判決被告無罪確定（下稱：前案），惟於判決理
    由中則說明被告涉及侵占遺失物罪嫌，宜由檢察官另行偵查等語，檢察官因而另
    於九十一年五月十六日就被告涉及侵占遺失物罪嫌主動簽請分案偵辦，並於同年
    七月十六日以侵占遺失物罪嫌聲請簡易判決處刑（下稱：本案）等情，亦有各該
    卷證可稽，足見檢察官主動簽請分案偵辦被告侵占遺失物罪嫌，並非於九十一年
    五月十六日始發現被告侵占遺失物之犯罪事證，而係對「被害人張良元所有之Ｐ
    ＨＡ—九０八號車牌遭竊」及「被告使用被害人張良元失竊之車牌」等前案既存
    事證，賦予新的法律上評價。又檢察官自九十年九月二日起，即已依據「被害人
    張良元所有之ＰＨＡ—九０八號車牌遭竊」及「被告使用被害人張良元失竊之車
    牌」等事證，開始對被告可能涉及之犯罪嫌疑實施偵查乙節，已如前述，自應認
    檢察官對於被告侵占遺失物罪嫌，早於九十年九月二日起即開始實施偵查，並無
    追訴權不行使或怠於行使之情形，是本案追訴權時效顯無從進行，自無時效完成
    之可言。
四、縱上所述，本案追訴權時效並未完成，原審認被告侵占遺失物犯行已超過追訴權
    時效期間，而為免訴判決，尚有違誤。檢察官執此提起本件上訴，即有理由，爰
    不經言詞辯論，由本院將原判決撤銷，並發回原審法院依法更為妥適之裁判。
據上論斷，應依刑事訴訟法第三百六十九條第一項後段、第三百七十二條，判決如主
文。
中      華      民      國    九十二    年      六      月      五      日
                                審判長法官  吳  鴻  章
                                      法官  林  慶  煙
                                      法官  張  健  河
右為正本證明與原本無異。
本件不得上訴。
                                    書記官  陳  有  信
中      華      民      國    九十二    年      六      月      五      日


司法院資訊處製作；財團法人民間司法改革基金會備份。
